【裁判字號】    98,婚,4
【裁判日期】    980309
【裁判案由】    請求離婚
【裁判全文】
臺灣苗栗地方法院民事判決                 98年度婚字第4號
原      告  甲○○
                      2段46.
被      告  乙○○
                      號
上列當事人間請求離婚事件，本院於民國98年2 月23日言詞辯論
終結，判決如下：
    主  文
准原告與被告離婚。
訴訟費用新台幣參仟元由被告負擔。
    事實及理由
一、原告起訴主張：兩造於民國75年11月22日結婚，於76年間育
    有一女丙○○，婚後兩造曾居住於苗栗。惟嗣後被告並未盡
    養育子女之責，婚前被告曾承諾要照顧原告與前夫所生兩名
    女兒，惟婚後又拒不負責，房租亦是由原告支付，此外兩造
    個性亦有不合之處，感情不睦，故原告生完女兒丙○○後即
    返回新竹娘家居住，自此兩造分居迄今近20年。期間原告曾
    於女兒就讀國小4年級時提出離婚，惟被告不同意，復承諾
    願意照顧丙○○，其後數年，被告即將扶養費送至原告娘家
    。惟丙○○國中畢業，被告即未再支出扶養費。兩造分居甚
    久，子女亦已長大成人，被告對家庭無貢獻，兩造亦無感情
    ，兩造實有難以維持婚姻之重大事由，為此依民法第1052條
    第2項之規定訴請離婚。
二、被告則以：原告已十幾年沒回家，兩造十幾年沒見面，當時
    係原告自行將戶口遷出，已經7、8年未以電話聯絡，原告搬
    出後，被告曾送錢至中壢火車站給原告。原告單方提出離婚
    要求，被告不表同意等語置辯。
三、查原告主張兩造於75年11月22日結婚，並於76年間育有一女
    丙○○，婚後兩造曾居住於苗栗。惟兩造嗣後因被告不願意
    養育原告與前夫所生二名女兒而感情不睦，故原告於76年間
    生完女兒後即返回新竹娘家居住，原告亦曾向被告提出離婚
    請求未果，自此兩造分居約20年，且兩造十幾年未見面亦未
    聯絡之事實，業據原告提出戶籍謄本為證，且經證人即兩造
    之女丙○○到庭證述屬實，復為被告所不爭執，自堪信為真
    實。
四、按有前項以外之重大事由，難以維持婚姻者，夫妻一方得請
    求離婚。但其事由應由夫妻一方負責者，僅他方得請求離婚
    ，民法第1052條第2項定有明文。所謂「有前項以外之重大
    事由，難以維持婚姻者」，乃抽象的、概括的離婚事由，係
    民法親屬編於74年修正時，為因應實際需要，參酌各國立法
    例，導入破綻主義思想所增設，其目的在使夫妻請求裁判離
    婚之事由較富彈性。關於「難以維持婚姻之重大事由」，係
    以婚姻是否已生破綻而無回復之希望為其判斷之標準。而婚
    姻是否已生破綻無回復之希望，則應依客觀之標準，即難以
    維持婚姻之事實，是否已達於倘處於同一境況，任何人均將
    喪失維持婚姻意欲之程度而定。「但其事由應由夫妻一方負
    責者，僅他方得請求離婚」，是其所採者為消極破綻主義精
    神，而非積極破綻主義。因此，若夫妻雙方均為有責時，則
    應衡量比較雙方之有責程度，而許責任較輕之一方向應負主
    要責任之他方請求離婚，如雙方之有責程度相同，則雙方均
    得請求離婚，以符公平，且符合民法第1052條第2項規定之
    立法目的（最高法院94年台上字第2059號判決、95年台上字
    第1450號判決參照）。查兩造因被告不願養育原告與前夫所
    生子女一事感情不睦故而分居，已十幾年互不往來，未曾見
    面，毫無音信等情，為兩造所不爭執，業如前述。按夫妻雙
    方應以誠摯互信為基礎，相互扶持，共同建立和諧美滿之家
    庭。倘雙方事實上已經分居各自獨立生活多年，彷如兩個各
    自獨立生活之個體，彼此誠摰互信之感情基礎已不復存在，
    依一般人之生活經驗，顯然難期修復，共同生活之婚姻目的
    已經不能達成，可認婚姻關係因此產生重大破綻。本件兩造
    分居已達20年，其中十餘年從未見面，毫無音信，兩造長年
    未能共同生活，顯與夫妻關係成立之本質有違，而兩造經長
    期分離，時久情遷，互不聞問，已形同陌路，僅餘夫妻之名
    ，毫無夫妻之實，顯見彼此間已無維持婚姻之意願，任何人
    處於同一情況，均將喪失維持婚姻之意欲。而兩造所以難以
    維持婚姻，堪認係由於兩造怠於聯繫、溝通、維護婚姻之幸
    福、和諧所共同造成，夫妻雙方均須負責，有責程度亦相當
    。據此以言，原告主張兩造有難以維持婚姻之重大事由訴請
    裁判離婚，核屬有據，應予准許。
五、據上論結，本件原告之訴為有理由，依民事訴訟法第78條，
    判決如主文。
中    華    民    國    98    年    3     月    9     日
                      家事法庭法  官  曾明玉
以上正本係照原本作成。
如對本判決上訴，須於判決送達後20日之不變期間內，向本院提
出上訴狀。
                              書記官  楊思賢
中    華    民    國    98    年    3     月    9     日


司法院資訊處製作；財團法人民間司法改革基金會備份。
